臺灣彰化地方法院刑事判決　　　　　　　 96年度易字第560號
公　訴　人　臺灣彰化地方法院檢察署檢察官
被　　　告　甲○○
　　　　　　　　　　　0號
上列被告因恐嚇等案件，經檢察官提起公訴（九十六年度偵字第
二七六九號），本院判決如下：
    主  文
甲○○無罪。
    理  由
一、公訴意旨略以：(一)被告甲○○基於重利之犯意，乘告訴人乙○○急迫之際，於民國九十五年十月底某時，在彰化縣員林
    鎮○○路五五○號乙○○所經營之神腦國際通訊行，貸與告
    訴人乙○○新臺幣（下同）五萬元，利息每十五天一期，每
    期利息為與原本顯不相當之四千元，經核算月利率達百分之
    十六，嗣並於附表所示之發票日，在附表所示之地點，要求
    告訴人乙○○簽發附表所示本票供擔保，並陸續向告訴人乙○○收取三次利息，一次收取二期，合計六期，共二萬四千
    元。(二)被告因告訴人乙○○無法如期清償債務，竟基於恐嚇
    之犯意，於九十五年十二月二十六日左右，撥打電話向告訴
    人乙○○恫稱：如果不還他錢，他每天叫小弟來店裏站，讓
    乙○○沒有辦法做生意、如果沒有還錢，要處理伊這家店等
    語；另於九十五年十二月三十日，在彰化縣員林鎮○○路五
    五○號告訴人乙○○所經營之神腦國際通訊行，要求告訴人
    乙○○開立附表所示編號三之本票時，向告訴人乙○○及其
    父即告訴人丙○○恫稱：如果不還錢，要把店砸掉，且要把
    店讓給他等語，以上開加害財產之事恐嚇告訴人乙○○、丙○○，致告訴人乙○○、丙○○均心生畏懼，致生危害於安
    全；因認被告涉有刑法第三百四十四條之重利罪嫌、同法第
    三百零五條之恐嚇危害安全罪嫌等語。
二、按犯罪事實應依證據認定之，無證據不得認定犯罪事實；不
    能證明被告犯罪者，應諭知無罪之判決；刑事訴訟法第一百
    五十四條第二項、第三百零一條第一項分別定有明文。又認
    定不利於被告之事實，須依積極證據，苟積極證據不足為不
    利於被告事實之認定時，即應為有利於被告之認定，更不必
    有何有利之證據（最高法院三十年上字第八一六號判例意旨
    參照）；事實之認定，應憑證據，如未能發現相當之證據，
    或證據不足以證明，自不能以推測或擬制之方法，以為裁判
    基礎（最高法院四十年臺上字第八六號判例意旨參照）；認
    定犯罪事實所憑之證據，雖不以直接證據為限，間接證據亦
    包括在內；然而無論直接或間接證據，其為訴訟上之證明，
    須於通常一般之人均不致有所懷疑，而得確信其為真實之程
    度者，始得據為有罪之認定（最高法院七十六年臺上字第四
    九八六號判例意旨參照）。
三、公訴人認被告涉有重利、恐嚇危害安全等犯行，無非係以告
    訴人乙○○、丙○○於警詢及偵訊之證述，以及如附表所示
    三紙本票影本，作為主要論據。訊據被告固不否認確曾借款
    五萬元與告訴人乙○○，且確實收受告訴人乙○○所簽發如
    附表所示三紙本票之事實，然堅決否認有何重利、恐嚇危害
    安全之犯行，辯稱：伊是分二次，先後於九十五年十一月十
    四日、十五日分別借給乙○○三萬元、二萬元，但伊沒有向
    乙○○收取利息，是乙○○主動給伊一萬二千元的利息，伊
    有告訴乙○○可以從本金中扣除；伊也沒有以電話或到乙○○的店恐嚇乙○○或丙○○等語。
四、重利部分：
    被告辯稱：伊是分二次，先後於九十五年十一月十四日、十
    五日分別借給乙○○三萬元、二萬元，但伊沒有向乙○○收
    取利息，是乙○○主動給伊一萬二千元的利息，伊有告訴乙○○可以從本金中扣除等語。經查：
  (一)告訴人乙○○於警詢、偵訊、本院審理時，雖先後證稱：「
    伊於九十五年十月底某日下午三時許，在彰化縣員林鎮○○
    路路旁向甲○○所經營的地下錢莊借款五萬元。」（偵卷第
    八頁）、「（借款的地點、時間？）在員林鎮○○路五五○
    號我經營的神腦國際手機店，被告自己把五萬元交到我手上
    ，是九十五年十月底借的。」（偵卷第三一頁）、「我於九
    十五年十月底的時候，一次向甲○○借款五萬元。」「我向
    甲○○借五萬元之後，甲○○就拿了五萬元至我員林通訊行
    交給我。」（本院卷第一○六頁）等語；然告訴人丙○○於
    本院審理時則證稱：「錢是乙○○借的，但是簽立五萬元本
    票的時候我在場，而且簽立五萬元本票之前，乙○○有向我
    表示說，他向甲○○先借款二萬元，再借款三萬元作為週轉
    ，但是不知道甲○○是在從事高利貸。」等語（本院卷第一
    一○頁）。足見告訴人乙○○關於其係於九十五年十月底一
    次向被告借款五萬元之證述，顯非無疑。再者，告訴人乙○○於偵訊、本院審理時，雖另證稱：「事後有簽三萬元本票
    一張，後來再簽二萬元本票。」（偵卷第三一頁）、「（借
    錢的當天有無簽立本票、借據？）借錢當天我沒有簽立任何
    的本票、借據。」「（為何後來會簽立二萬元、三萬元的本
    票？）空白本票是甲○○拿出來的，而且我分二次簽立本票
    ，一次是在九十五年十一月十四日，一次是在九十五年十一
    月十五日簽立的，要分成二次簽立本票，是因為我知道甲○○在從事重利行為，我擔心如果我一次簽發五萬元的本票，
    我會有壓力，所以我才會分二次簽發本票。」等語（本院卷
    第一○七頁）。然告訴人乙○○確係先後於如附表編號一、
    二所載之發票日即九十五年十一月十四日、同月十五日，分
    別簽發如附表編號一、二所示之本票一節，既經告訴人乙○○於偵訊（偵卷第三一頁）、本院審理（本院卷第一○七頁
    ）時，證述明確，並有如附表編號一、二所示之本票影本各
    一紙在卷可佐（偵卷第四二頁）。倘若告訴人乙○○係於九
    十五年十月底即先向被告借款五萬元，嗣後始應被告要求而
    簽發本票作為擔保，理應於九十五年十一月十四日依照借款
    金額直接簽發票面金額五萬元之本票交付與被告，方符常情
    。況且，告訴人乙○○於九十五年十一月十四日果若係因擔
    心一次簽發票面金額五萬元之本票，會有壓力，始先行簽發
    如附表編號一所示票面金額三萬元之本票，何以告訴人乙○○竟於翌日即九十五年十一月十五日，復另行簽發如附表編
    號二所示票面金額二萬元、到期日為九十五年十一月十五日
    當日之本票交付與被告，益徵告訴人乙○○關於其係於九十
    五年十月底一次向被告借款五萬元之證述，應非真實。
  (二)告訴人乙○○於警詢時證稱：「利息是以每十五天為一期，
    我借新臺幣五萬元，每一期利息是新臺幣四千元。」「我到
    目前為止，已歸還六期利息新臺幣二萬四千元，本金均尚未
    歸還。」等語（偵卷第八、九頁）；於偵訊時證稱：「（利
    息如何約定？）借五萬元半個月收四千元，一個月收八千的
    利息，我借的時候實拿五萬元，後來被告有向我收取三次利
    息，第一個月收八千元，之後再收二次共二萬四千元的利息
    。」等語（偵卷第三一頁）；然嗣於本院審理時則證稱：「
    （後來給付甲○○幾次利息？）總共給付六次利息，每次給
    付四千元的利息，從我簽立本票九十五年十一月十四日當天
    就有向我收取四千元的利息，之後，每隔二星期就向我收取
    四千元的利息，收取利息直至九十六年一月初，我都有按時
    給付利息給甲○○，利息的錢都是我親自交付給甲○○的，
    甲○○也都是親自到我店內收取利息。」「（甲○○是否準
    時都會每隔十五天就來收取利息？）是的。」「（甲○○每
    次都是收取半個月的利息？）是的。」等語（本院卷第一○
    七、一○九頁）；足見關於告訴人乙○○給付被告利息之次
    數、時間、每次給付金額等情，告訴人乙○○前後證述顯然
    歧異。況且，告訴人乙○○於本院審理時另證稱：「我借錢
    的時候不知道甲○○有重利行為，我向甲○○借五萬元之後
    ，甲○○就拿五萬元至我員林通訊行交給我，拿錢完之後約
    一個星期，甲○○告訴我說半個月利息四千元，一個月八千
    元，拿錢的時候都沒有約定利息及何時還錢，我拿錢的時候
    我有問說利息如何算，甲○○沒有告訴我說如何計算利息，
    我也有表示說一個星期後就會還錢，但是當時我不知道甲○○是從事重利。」等語（本院卷第一○六頁）；倘若被告確
    有乘告訴人乙○○急迫而貸與金錢，並向告訴人乙○○收取
    重利之意，豈有不於借款之初，即與告訴人乙○○約定借款
    利息，而徒增日後雙方發生爭議之可能性。是以，告訴人乙○○關於利息每十五天一期，每期利息四千元，合計已給付
    被告二萬四千元利息之證述，亦難遽信。
  (三)又卷附如附表所示本票影本三紙，其中，如附表編號一、二
    所示之二紙本票，僅足以證明被告確有貸與告訴人乙○○五
    萬元借款之事實。至於如附表編號三所示之本票，係被告於
    九十五年十二月三十日至告訴人乙○○所經營之神腦國際通
    訊行，向告訴人乙○○催討五萬元借款時，告訴人乙○○當
    場簽發交付與被告，擔保告訴人乙○○將來如未能依約返還
    五萬元借款時，作為違約金之用，此經被告於本院審理時供
    述明確（本院卷第六七頁），復經告訴人乙○○先後於偵訊
    、本院審理時，證述無訛（偵卷第三一頁、本院卷第一○八
    頁），該紙本票既非作為擔保或支付借款利息之用，自無法
    證明被告確有向告訴人乙○○收取重利之事實。
  (四)綜上所述，告訴人乙○○於警詢、偵訊、本院審理時之證述
    內容，不僅前後有諸多矛盾、不合情理之處，且與告訴人丙○○於本院審理時之證述，亦有互核不符之情事，實無法使
    本院獲致被告有乘告訴人乙○○急迫而貸與金錢，並向告訴
    人乙○○收取重利之確信心證。本件公訴人所舉之證據，既
    無法證明被告確有乘告訴人乙○○急迫而貸與金錢，並向告
    訴人乙○○收取重利之事實，且本院在得依或應依職權調查
    證據之範圍內，復查無其他積極證據足以證明被告確有公訴
    意旨所指重利之犯行，要屬不能證明被告犯罪，按諸前揭說
    明，自應諭知被告無罪之判決。
五、恐嚇危害安全部分：
    被告辯稱：伊沒有以電話或到乙○○的店恐嚇乙○○或丙○○等語。經查：
  (一)撥打電話恐嚇乙○○部分：
    告訴人乙○○於偵訊時證稱：「（何時向你電話恐嚇？）九
    十五年十二月二十六日或二十七日電話恐嚇，他打我的00
    －0000000神腦國際手機店，跟我說『如果我不還他
    錢，他每天叫小弟來我店裡站，讓我沒有辦法做生意。』他
    還說『如果沒有還他錢，要處理我這家店。』」等語（偵卷
    第三一、三二頁）；於本院審理時亦證稱：「九十五年十二
    月二十七日甲○○有打電話給我，我能記得很清楚甲○○打
    電話給我時間，是因為我有記下，所以我可以肯定就是那一
    天下午二時三十分左右，而且是打我店內的電話向我恐嚇的
    ，店內電話有顯示手機號碼，至於是哪支手機我已經不記得
    了。」等語（本院卷第一○七頁）。又門號00－0000
    000號市內電話之申設人確為告訴人乙○○，此有中華電
    信資料查詢結果一紙在卷可佐（本院卷第十三頁）；然依卷
    附該門號市內電話之通聯紀錄（本院卷第四二、四三、五四
    、五七、五八頁）所示，九十五年十二月二十七日下午二時
    至三時之間，並無任何行動電話撥入該門號市內電話之通聯
    紀錄存在，可見告訴人乙○○上開證述，顯非事實。再者，
    告訴人乙○○於本院審理時另證稱：「（甲○○有無於其他
    時間恐嚇你？）都是打我店內的電話恐嚇我，時間都是九十
    五年十二月二十六日之後的事情，持續至我報警為止。」等
    語（本院卷第一○七、一○八頁），然告訴人丙○○於本院
    審理時則證稱：「（本件發生之前，乙○○有向你表示說甲○○有恐嚇他？）有的，都是以電話恐嚇的，差不多是在簽
    立五萬元本票之前一個月就已經有告訴我說他被電話恐嚇。
    」等語（本院卷第一一○頁），益徵告訴人乙○○、丙○○
    之證述，相互矛盾，不足採信。
  (二)九十五年十二月三十日恐嚇乙○○、丙○○部分：
    告訴人丙○○於偵訊、本院審理時證稱：「九十五年十二月
    底簽五萬元本票時，我在店內現場，他們恐嚇說『如果不還
    錢，要把店砸掉，且要把店讓給他。』」等語（偵卷第三二
    頁）、「（簽立五萬元本票的當天有無向你說上述的恐嚇言
    語？）說如果不簽立的話，就要叫人來砸店，而且要押我與
    乙○○簽立本票，當時乙○○也在場。」等語（本院卷第一
    一○頁）；然告訴人乙○○於本院審理時則證稱：「（甲○○有無於其他時間恐嚇你？）都是打我店內的電話恐嚇我，
    時間都是九十五年十二月二十六日之後的事情，持續至我報
    警為止。甲○○沒有至我店內恐嚇我。」「（九十五年十二
    月三十日甲○○有無至你店內，要你簽立五萬元的本票？）
    有的，當天只有甲○○只有一個人過來我店裡，當天店裡只
    有我與店內的小姐在而已，簽立本票的時候丙○○也在場，
    簽發五萬元本票的那天，甲○○並沒有恐嚇的行為，當天甲○○到店裡面我從頭到尾我都在場。」等語（本院卷第一○
    七、一○八頁）。本件告訴人乙○○於九十五年十二月三十
    日簽發如附表編號三所示本票交付與被告當時，既然始終在
    場，倘若被告確有告訴人丙○○證述之恐嚇行為，告訴人乙○○當無不知之理，是以，告訴人丙○○上開證述，自難採
    信。
  (三)本件公訴人所舉之證據，既無法證明被告確有恐嚇告訴人乙○○、丙○○，致生危害安全之事實，且本院在得依或應依
    職權調查證據之範圍內，復查無其他積極證據足以證明被告
    確有公訴意旨所指恐嚇危害安全之犯行，要屬不能證明被告
    犯罪，按諸前揭說明，亦應諭知被告無罪之判決。
據上論斷，應依刑事訴訟法第三百零一條第一項，判決如主文。
本案經檢察官陳茂亭到庭執行職務。
中　　華　　民　　國　　96　　年　　7 　　月　　26　　日
　                刑事第六庭    法  官  鄭舜元
以上正本證明與原本無異。
如不服本判決應於收受本判決後10日內向本院提出上訴書狀，其
未敘述上訴理由者，並得於提起上訴後10日內向本院補提理由書
狀（均須按他造當事人之人數附繕本）「切勿逕送上級法院」。
告訴人或被害人對於判決如有不服具備理由請求檢察官上訴者，
其上訴期間之計算係以檢察官收受判決正本之日期為準。
中　　華　　民　　國　　96　　年　　7 　　月　　26　　日
                                書記官  呂雅惠
　附表：本票
┌──┬─────┬─────┬─────┬─────┬───────┐
│編號│發票日    │票面金額  │到期日    │票號      │發票人        │
├──┼─────┼─────┼─────┼─────┼───────┤
│1   │95.11.14. │3萬元     │95.11.14. │WG0000000 │乙○○        │
├──┼─────┼─────┼─────┼─────┼───────┤
│2   │95.11.15. │2萬元     │95.11.15. │WG0000000 │乙○○        │
├──┼─────┼─────┼─────┼─────┼───────┤
│3   │95.12.30. │5萬元     │95.12.30. │WG0000000 │乙○○        │
└──┴─────┴─────┴─────┴─────┴───────┘
